【裁判字號】    89,台上,2450
【裁判日期】    890504
【裁判案由】    偽造文書案件
【裁判全文】
最高法院刑事判決                              八十九年度台上字第二四五○號
    上  訴  人  甲○○  男
右上訴人因偽造文書案件，不服台灣高等法院中華民國八十七年三月四日第二審判決
（八十六年度上易字第七六九一號，起訴案號：台灣台北地方法院檢察署八十六年度
偵字第一五一九七號），提起上訴，本院判決如左：
    主  文
原判決撤銷，發回台灣高等法院。
    理  由
本件原判決認定上訴人甲○○因無汽車駕駛執照，於民國八十五年十二月二十四日受
其弟之託，至台灣省台北區監理所代辦汽車駕駛執照遺失補發事宜，竟以自己之照片
冒充，致使該所承辦人員，將此不實之照片黏貼於補發之呂文銘汽車駕駛執照上，得
手後留供己用，嗣於八十六年五月十三日駕駛ＦＯ－六○一九號自用小客車，行經台
北市○○路、安和路口違規轉彎，為警取締時，竟提示上開登載不實之駕駛執照，並
在台北市政府警察局北市警交（八二）Ｄ字第八三三五四四號舉發違反道路交通管理
事件通知單移送聯上收受通知聯者簽章欄，偽造呂文銘之署押，表示收到該通知單後
，交還警察處理，足以生損害於呂文銘及交通管理之正確性；同年六月二十八日凌晨
一時許，乘騎ＱＴＴ－九九○號輕機車行經台北市○○路六十八巷、萬青街口為警臨
檢、示意其出示證件時，又基於行使使登載不實文書之概括犯意，出示該貼用不實照
片之駕照以示身分，足生損害於呂文銘及交通管理之正確性，經警發覺該駕照與身分
證不符而查獲等情，因而撤銷第一審諭知上訴人無罪之判決，改判論處上訴人行使偽
造私文書，足以生損害於公眾及他人罪刑，固非無見。
惟查：(一)刑法上之行使偽造私文書罪，必須提出偽造之文書，本於該文書之內容有所
主張，方得成立。原判決認定上訴人因駕車違規，即提示上開冒領之駕駛執照以示身
分，並在舉發違反道路交通管理事件通知單（移送聯）上收受通知聯者簽章處，偽造
呂文銘之署押後交還警員處理，但對於上訴人就該偽簽之通知單係如何提出，且就內
容究竟有何主張（是否主張係由呂文銘領受通知單），未見於事實一欄詳加認定，明
白記載，自不足為適用法令之依據，且此部分犯行是否另行起意，如非另行起意，其
與起訴書所載涉犯刑法第二百十二條之犯罪事實如何具有裁判上一罪關係，未見於理
由中詳加說明，亦有未洽。(二)刑法第二百十四條所謂使公務員登載不實罪，須一經他
人之聲明或申報，公務員即有登載之義務，並依其所為之聲明及申報予以登記而屬不
實之事項者，始足構成，若其所為之聲明或申報，公務員尚須為實質之審查，以判斷
其真實與否，始得為一定之記載者，即非本罪所指之使公務員登載不實。是監理單位
對於聲請補發駕駛執照，是否須為實質之審查，如僅須為形式之審查，其何所依據，
原審未加查證說明，亦有可議。上訴人上訴意旨指摘原判決不當，尚非全無理由，應
認有撤銷發回更審之原因。
據上論結，應依刑事訴訟法第三百九十七條、第四百零一條，判決如主文。
中      華      民      國    八十九    年      五      月      四      日
                              最高法院刑事第十一庭
                                  審判長法官  莊  登  照
                                        法官  洪  明  輝
                                        法官  蔡  清  遊
                                        法官  黃  一  鑫
                                        法官  林  秀  夫
      右正本證明與原本無異
                                              書  記  官
中      華      民      國    八十九    年      五      月     十二     日
                                                                      Ｚ


司法院資訊處製作；財團法人民間司法改革基金會備份。
